臺灣高雄地方法院刑事判決　　　　　　　94年度易字第1073號
公　訴　人　臺灣高雄地方法院檢察署檢察官
被　　　告　丁○○
上列被告因詐欺等案件，經檢察官提起公訴（94年度偵緝字第74
4 號、第745 號）及函送併辦（94年度偵字第20398 號、第2123
2號），本院以簡式審判程序判決如下：
    主  文
丁○○共同連續竊盜，累犯，處有期徒刑拾月。又幫助意圖為自
己不法之所有，以詐術使人將本人之物交付，累犯，處有期徒刑
參月。應執行有期徒刑壹年。
    事  實
一、丁○○曾於民國89年及91年間，分別因竊盜及偽造文書案件
    ，經法院判處有期徒刑9 月及5 月確定，經定應執行刑為1
    年1 月後，於92年3 月1 日執行完畢。詎丁○○仍不知警惕
    ，基於意圖為自己不法所有之概括犯意，先後單獨或與有犯
    意聯絡之柳聯宗（另由檢察官聲請簡易判決處刑），於如附
    表所示之時間、地點，以如附表所示之方式竊取財物得手（
    被害人、犯罪方式、所竊取之財物等，均詳如附表所載）。
    嗣分別於附表所示時間、地點為警查獲。
二、丁○○知悉金融機構帳戶係個人理財之重要工具，且關係個
    人財產、信用之表徵，不能隨意交予陌生人使用，其並可預
    見如將自己金融機構帳戶交予陌生人使用，可能被利用作為
    犯罪之工具，詎丁○○於93年11月18日在報紙分類廣告上，
    見有人願出價承租金融機構之存摺，竟基於幫助詐欺之未必
    故意，於同日，在高雄縣鳳山市○○路上某家飯店門口，以
    新台幣（下同）1,500 元之代價，將其所有之玉山商業銀行
    三民分行帳戶（帳號00000000000000000 號）之存摺、印鑑
    、提款卡及密碼，均出租予不詳姓名年籍綽號「阿順」之成
    年男子使用。嗣「阿順」所屬詐騙集團中某位不詳姓名年籍
    之成年女子，意圖為自己不法之所有，於93年11月26日13時
    許，打電話予戊○○，向其佯稱：我是妳小姑，要向妳借18
    ,000元使用等語，因該女子聲音與戊○○之小姑相近，致戊
    ○○因而陷於錯誤，於同日14時許，依該女子指示至銀行提
    款機前，將其所有銀行帳戶內之現金20,000元轉帳至上開丁
    ○○所有帳戶內，詐欺集團成員並隨即將20,000元提領花用
    而詐騙得手。嗣戊○○向其小姑詢問上開借款之事，始察覺
    受騙，經報警處理後，員警循線查知上情。
三、案經高雄市政府警察局鼓山分局及三民第一分局報告台灣高
    雄地方法院檢察署檢察官偵查起訴，及高雄市政府警察局左
    營分局、楠梓分局報告台灣高雄地方法院檢察署檢察官函送
    本院併辦。
    理  由
一、本件被告丁○○所犯均係死刑、無期徒刑、最輕本刑為3 年
    以上有期徒刑以外之罪，被告於準備程序中就被訴事實為有
    罪之陳述，經法官告知簡式審判程序之旨，並聽取公訴人及
    被告意見後，本院認為適宜由受命法官獨任進行簡式審判程
    序，合先敘明。
二、上揭事實，均據被告於本院審理中供認屬實，並經被害人乙
    ○○、戊○○、丙○○、隋延禧、甲○○等人於警訊中指述
    明確，且就附表編號2 所示竊盜犯行，亦與另案被告柳聯宗
    於警訊中供述之內容相符，復有贓物認領保管單3 份、查獲
    現場照片8 張、鼓山分局車輛尋獲電腦輸入單1 紙、玉山銀
    行客戶基本資料及交易往來明細表各1 份、被害人戊○○之
    存款明細表1 份在卷可憑。按一般人至銀行申請開立帳戶，
    其目的不外乎利用銀行帳戶作存、提款、轉帳等金錢之支配
    處分，故對於銀行發給之存摺、印章、金融卡、密碼、語音
    查詢、轉帳密碼等資料，無不妥為保存，以防遺失或被盜用
    ，而損及個人財產權益，並遭濫用為財產犯罪之工具。且個
    人存摺與存戶印鑑章、提款卡結合，專有性甚高，更非一般
    自由流通使用之物，縱需交他人使用，亦必基於信賴關係或
    特殊事由，自不可能隨意交予不熟識之人使用，又以現在銀
    行開戶手續之簡便，需用者儘可自行申請，是苟有不熟識之
    人欲借用存摺或提款卡使用，並甘願支付代價而利用他人銀
    行帳戶者，一般人本於日常生活經驗及認識，足可懷疑需用
    者，係基於隱瞞、掩飾資金流向或犯罪行為人身份之不法目
    的，且與利用他人銀行帳戶作為犯罪工具有關。按刑法上之
    故意，可分為直接故意與不確定故意（未必故意），所謂「
    不確定故意」，係指行為人對於構成犯罪之事實，預見其發
    生，而其發生並不違背其本意者，刑法第13條第2 項定有明
    文。本案被告自承其與「阿順」之男子並不熟識，而被告應
    可知悉金融機構帳戶係個人理財之重要工具，且關係個人財
    產、信用之表徵，不能隨意交予不熟識之人使用，又近來社
    會上詐取財物之犯罪類型層出不窮，該等犯罪多數均係利用
    人頭帳戶作為出入帳戶，並經媒體廣為披載，被告係有正常
    辨識能力之人，對於他人會持其所提供之銀行帳戶犯罪應有
    所預知，被告竟將其所開立之帳戶供人使用，則對於他人會
    持用犯罪之事實，自無不知之理，足見被告有幫助上揭詐騙
    集團之成年人利用其帳戶犯罪之不確定故意，應無疑義，被
    告主觀上有幫助他人詐欺之故意甚明。是綜上所述，被告之
    自白堪認與事實相符，本件事證明確，其有如附表所示之竊
    盜及上開幫助詐欺之犯行，均應堪認定。
三、核被告所為，就附表所示4次竊盜犯行部分，均係犯刑法第
    320 條第1 項之竊盜罪，另就出租上開銀行帳戶犯行部分，
    則係犯刑法第339 條第1 項詐欺取財罪之幫助犯。被告就附
    表編號2 之竊盜犯行，與另案被告柳聯宗，有犯意聯絡及行
    為分擔，應論以共同正犯。被告先後4 次竊盜犯行，時間相
    近，犯罪方法類似，且觸犯構成要件相同之罪名，可認被告
    係基於概括犯意反覆為之，應依連續犯規定，論以情節較重
    之附表編號2 所示共同竊盜罪一罪。被告所犯共同連續竊盜
    罪及幫助詐欺取財罪二罪間，犯意各別，行為亦殊，應予分
    論併罰。查被告曾於89年及91年間，分別因竊盜及偽造文書
    案件，經法院判處有期徒刑9 月及5 月確定，經定應執行刑
    為1 年1 月後，於92年3 月1 日執行完畢之事實，有台灣高
    等法院被告前案紀錄表1 份在卷可查，其受有期徒刑之執行
    完畢，5 年以內再犯本件有期徒刑以上之罪，為累犯，被告
    所犯上揭二罪，均應依法加重其刑。被告所犯上開詐欺取財
    罪係屬幫助犯，爰依刑法第30條第2 項規定，就此部分罪名
    減輕其刑，並依法先加後減。被告所犯如附表編號2 、3 所
    示竊盜犯行，與起訴之竊盜部分，有連續犯之裁判上一罪關
    係，已如上述，並經檢察官以94年度偵字第20398 號、第21
    232 號函送本院併辦，本院自應一併予以審理。爰審酌被告
    不思以己力獲取所需，卻任意竊取他人財物，且僅因小利，
    即將帳戶提供他人使用，紊亂社會正常交易秩序，並使不法
    之徒藉此輕易犯罪，檢警難以追查緝捕，所造成之危害非輕
    ，惟念及被告犯後尚知坦認犯行，及其犯罪手段、所竊取財
    物之價值、失竊財物均已由被害人領回與其他一切情狀，分
    別量處如主文所示之刑，並定其應執行刑，以資懲儆。
據上論斷，應依刑事訴訟法第299 條第1 項前段、第273 條之1
第1 項，刑法第28條、第56條、第320 條第1 項、第30條、第33
9 條第1 項、第47條、第51條第5 款，罰金罰鍰提高標準條例第
1條 前段、判決如主文。
中　　華　　民　　國　　94　　年　　10　　月　　12　　日
                        刑事第15庭  法　官  呂憲雄
以上正本證明與原本無異。
如不服本判決，應於收受送達後10日內向本院提出上訴書狀。
中　　華　　民　　國　　94　　年　　10　　月　　14　　日
　　　　　　　　　　　　　　　　　  書記官  吳良美
附錄本判決論罪科刑法條
中華民國刑法第320條第1項
(普通竊盜罪、竊佔罪)
意圖為自己或第三人不法之所有，而竊取他人之動產者，為竊盜
罪，處5 年以下有期徒刑、拘役或500 元以下罰金。
中華民國刑法第339條第1項
(普通詐欺罪)
意圖為自己或第三人不法之所有，以詐術使人將本人或第三人之
物交付者，處5 年以下有期徒刑、拘役或科或併科1 千元以下罰
金。
附表：
┌─┬───┬─────┬───┬──────┬─────┐
│編│行為人│犯罪時間  │被害人│犯罪方式及  │查獲時間  │
│號│      │犯罪地點  │      │所竊得財物  │查獲地點  │
├─┼───┼─────┼───┼──────┼─────┤
│1 │丁○○│93年1 月31│乙○○│以自備鑰匙1 │93年2 月12│
│  │      │日上午    │      │支，發動車牌│日，為警在│
│  │      │高雄市鼓山│      │號碼S3—3421│高雄市鼓山│
│  │      │區○○路  │      │號汽車之電門│區○○路與│
│  │      │251號前   │      │後，駛離現場│青海路口發│
│  │      │          │      │而竊取得手。│現棄置該處│
│  │      │          │      │            │之贓車，並│
│  │      │          │      │            │經警循線查│
│  │      │          │      │            │知上情    │
├─┼───┼─────┼───┼──────┼─────┤
│2 │丁○○│94年9月7日│丙○○│丁○○駕駛車│94年9 月7 │
│  │柳聯宗│12時10分許│      │號YA—5778號│日12時20分│
│  │      │高雄市楠梓│      │汽車搭載柳聯│許，在該處│
│  │      │區宏南里自│      │宗進入該廠區│，丁○○等│
│  │      │強8 巷底（│      │內，趁四下無│竊取水溝蓋│
│  │      │即中油高雄│      │人注意之際，│3塊 得手正│
│  │      │煉油廠宿舍│      │由柳聯宗負責│欲離開之際│
│  │      │區內）    │      │把風，丁○○│，為警當場│
│  │      │          │      │則下車徒手將│查獲。    │
│  │      │          │      │地上之水溝蓋│          │
│  │      │          │      │3 塊搬運至車│          │
│  │      │          │      │上，而竊取得│          │
│  │      │          │      │手。        │          │
├─┼───┼─────┼───┼──────┼─────┤
│3 │丁○○│94年9 月16│隋延禧│丁○○見停放│94年9 月16│
│  │      │日6 時30分│甲○○│該處之隋延禧│日7 時20分│
│  │      │許        │      │所有車號ZGE │許，丁○○│
│  │      │高雄市左營│      │—636 號機車│騎乘該部贓│
│  │      │區○○路木│      │1 部，其機車│車（其上並│
│  │      │頭公園停車│      │鑰匙未拔下，│載有竊得之│
│  │      │場內      │      │即徒手以該鑰│水溝蓋4 塊│
│  │      │          │      │匙發動機車竊│），行經高│
│  │      │          │      │取得手，嗣黃│雄市左營區│
│  │      │          │      │言豫並徒手竊│左營大路73│
│  │      │          │      │取公園內之水│1 巷口時，│
│  │      │          │      │溝蓋4 塊得手│為警當場查│
│  │      │          │      │，搬運至該部│獲。      │
│  │      │          │      │機車上離開現│          │
│  │      │          │      │場。        │          │
└─┴───┴─────┴───┴──────┴─────┘
